【裁判字號】    94,簡上,309
【裁判日期】    950314
【裁判案由】    給付管理費
【裁判全文】
臺灣臺中地方法院民事判決             94年度簡上字第309號
  上  訴  人  丙○○
  被  上訴人  鼎盧一期管理委員會
  法定代理人  乙○○
  訴訟代理人  甲○○
上當事人間請求給付管理費事件，上訴人對於中華民國九十四年
九月二十九日本院豐原簡易庭九十四年度豐簡字第三八五號第一
審判決提起上訴，本院於民國九十五年二月二十四日言詞辯論終
結，判決如下：
    主    文
上訴駁回。
第二審訴訟費用由上訴人負擔。
    事    實
壹、上訴聲明：
一、上訴人方面：原判決廢棄，判決被上訴人在第一審之訴駁回
    。
二、被上訴人方面：如主文所示。
貳、本事件經本院審理結果，認原審判決之結果，經核於法要無
    不合，應予維持，茲引用原判決記載之事實及理由（如附件
    ）。
參、上訴人雖另以：除與原判決記載相同者，茲引用之外，補稱
    被上訴人催繳管理費之通知未合法送達，被上訴人之請求未
    合於公寓大廈管理條例第二十一條之規定，逕自提起本訴請
    求，與上開規定不符，況被上訴人於起訴後方寄存證信函，
    尚不能補正上開規定之要件。原審以系爭管理費，因需經住
    戶區分所有權人會議決議增減收取金額，因而其性質上非屬
    不及一年之定期給付債權，而認無民法第一百二十六條之適
    用。然系爭管理費，係按月發生，其為每次一年以下期間之
    經過順次發生，至於住戶區分所有權人會議決議增減收取金
    額與否，即可謂其非一年以下按期發生之債權，原審認定自
    有違誤。再者，被上訴人管理之公寓大廈之大門及地下室門
    鎖均遭置換，且遭被上訴人之管理員樊安清、主任委員乙○
    ○禁止上訴人進出，上訴人在無法進出房屋整理以供出售情
    形下，被上訴人實已妨害上訴人之權益，上訴人已於民國九
    十四年八月十八日向警方提出妨害自由告訴。又上訴人既無
    法進入使用系爭房屋及車位，亦未能使用公用或約定公用部
    分，且被上訴人未盡管理之責，使系爭房屋內之樹木遭砍除
    ，亦從未通知上訴人參加區分所有權人會議，上訴人自無須
    繳納系爭管理費。況上訴人未曾使用系爭房屋及車位，得請
    求酌減三分之一之管理費等語，並提出刑事告訴狀、不動產
    買賣契約書、建築改良物所有權狀、土地所有權狀及鼎廬一
    期管理委員會收費憑單等影本各一份、報案三聯單影本二件
    及照片五幀附卷為憑。
肆、經查上訴人前述主張，為被上訴人所否認，並以下列情詞置
    辯：除與原判決記載相同者，茲引用之外補稱被上訴人已於
    九十四年十一月三十日、九十四年十二月二十六日依公寓大
    廈管理條例第二十一條規定，對上訴人之戶籍謄本所載地址
    以存證信函催告，最後仍經招領逾期退回，惟上訴人積欠管
    理費之事實，並未因不符上開規定而有所改變。系爭管理費
    非屬民法第一百二十六條之不及一年之定期給付債權。系爭
    公寓大樓地下室門鎖、大門門鎖、遙控器部分，因損壞才由
    被上訴人更新，以上更新都有對社區住戶公告，否認有禁止
    上訴人進出大門，並無妨礙上訴人之自由，被上訴人基於保
    障住戶安全之理由，要求上訴人出示證件並無錯誤。至於上
    訴人屋內陽台上之樹木並非遭被上訴人砍除，與被上訴人無
    關，不得作為拒繳管理費之理由。上訴人請求酌減三分之一
    管理費，未經住戶區分所有權人會議決議，管委會沒有權限
    同意，且目前規約並沒有空屋打折的條款等語，復據其提出
    台中十七支局郵局九十四年十一月三十日第一二三四號存證
    信函、值勤工作日誌表、台中十七支局郵局九十四年十二月
    二十六日第一三三三號存證信函及管理費計算式等影本各一
    份附卷為憑。
伍、兩造就被上訴人為坐落台中縣大雅鄉○○路○段一一三巷十
    九號鼎廬一期公寓大廈之管理委員會；上訴人積欠管理費，
    經被上訴人以台中十七支局郵局九十四年十一月三十日第一
    二三四號存證信函、台中十七支局郵局九十四年十二月二十
    六日第一三三三號存證信函催告繳費，最後仍經招領逾期退
    回等情，均無爭執。是本件兩造爭執關鍵厥為：(一)本件被上
    訴人依公寓大廈管理條例第二十一條規定訴請上訴人給付管
    理費及遲延利息（如原判決主文所示）是否有理由？(二)上訴
    人主張系爭管理費屬民法第一百二十六條之不及一年之定期
    給付債權，其逾五年者，已罹於時效，其抗辯有無理由？(三)
    被上訴人有無禁止上訴人進入使用其所有房屋？有無禁止其
    使用大樓公用或約定公共部分？上訴人執此抗辯毋庸給付管
    理費有無理由？
一、首就爭點一（即本件被上訴人依公寓大廈管理條例第二十一
    條規定訴請上訴人給付管理費及遲延利息是否有理由？）以
    論：被上訴人係主張被上訴人已於九十四年十一月三十日、
    九十四年十二月二十六日依公寓大廈管理條例第二十一條規
    定，對上訴人之戶籍謄本所載地址以存證信函催告，最後仍
    經招領逾期退回，惟上訴人積欠管理費之事實，並未因不符
    上開規定而有所改變等語。上訴人則主張被上訴人催繳管理
    費之通知未合法送達，被上訴人之請求未合於公寓大廈管理
    條例第二十一條之規定，逕自提起本訴請求，與上開規定不
    符，況被上訴人於起訴後方寄存證信函，尚不能補正上開規
    定之要件等語。按區分所有權人或住戶積欠應繳納公共基金
    或應分擔或其他應負擔之費用，已逾二期以上或達相當之數
    額，經定相當之期間催告仍不給付者，管理委員會得訴請法
    院命其給付應繳之金額及遲延利息，公寓大廈管理條例第二
    十一條定有明文。又其經債權人起訴而送達訴狀，或依督促
    程序送達支付命令，或為其他相類之行為者，與催告有同一
    之效力，民法第二百二十九條第二項亦定有明文。經查上訴
    人自八十三年一月十日起，即為系爭公寓大廈住戶，其在八
    十四年七月以前均有按規定繳納管理費，是其對何時應繳納
    管理費暨每期應繳納管理費之金額，應知之甚稔，而衡諸上
    訴人積欠管理費，除經被上訴人於九十四年四月二十七日以
    存證信函催告外，復經被上訴人依上訴人最新戶籍址以台中
    十七支局郵局九十四年十一月三十日第一二三四號存證信函
    、台中十七支局郵局九十四年十二月二十六日第一三三三號
    存證信函催告繳費，最後仍經招領逾期退回等情，可知被上
    訴人業已善盡催告之義務，只因上訴人不予受領存證信函乃
    遭退回。揆諸首開法文意旨，本件既經被上訴人起訴而送達
    訴狀，即應認與催告有同一之效力，是本件被上訴人憑以請
    求上訴人給付前述之管理費，於法有據。上訴人猶執前詞抗
    辯，應不可採。
二、次就爭點二（即上訴人主張系爭管理費屬民法第一百二十六
    條之不及一年之定期給付債權，其逾五年者，已罹於時效，
    其抗辯有無理由？）以論：上訴人雖主張系爭管理費，係按
    月發生，其為每次一年以下期間之經過順次發生，至於住戶
    區分所有權人會議決議增減收取金額與否，即可謂其非一年
    以下按期發生之債權，原審認定自有違誤。被上訴人則主張
    系爭管理費非屬民法第一百二十六條之不及一年之定期給付
    債權，上訴人抗辯，顯無理由。按公寓大廈管理業務之執行
    ，須有經費來推動管理業務，於發生維護管理情事產生，需
    管理費及重大修繕支出費用時，各區分所有權人應分擔該費
    用。管理委員會依公寓大廈管理條例第三十五條第一項規定
    雖有當事人能力，但是不具有法人資格，因而大廈管理費非
    屬管理委員會之獨立財產，其所有權屬於全體區分所有權人
    所共有，其乃按全體區分所有權人自治決議所訂定之大廈管
    理規約議定之數額而收取之費用，其本質上應屬各住戶自身
    應支出之費用，僅為集合管理之便而共同收取並由管理委員
    會統籌運用，並非住戶對於管理委員會之定期給付，與利息
    、紅利、租金、贍養費、退職金及其他一年或不及一年之定
    期給付性質迥不相同，自無民法第一百二十六條五年短期時
    效之適用，是本件應以被上訴人之主張為可採，上訴人猶執
    前詞抗辯，應不可採。
三、再就爭點三（即被上訴人有無禁止上訴人進入使用其所有房
    屋？有無禁止其使用大樓公用或約定公共部分？上訴人執此
    抗辯毋庸給付管理費有無理由？）以論：上訴人雖主張被上
    訴人管理之公寓大廈之大門及地下室門鎖均遭置換，且禁止
    上訴人進出，上訴人在無法進出房屋整理以供出售情形下，
    被上訴人實已妨害上訴人之權益。又上訴人既無法進入使用
    系爭房屋及車位，亦未能使用公用或約定公用部分，且被上
    訴人未盡管理之責，使系爭房屋內之樹木遭砍除，亦從未通
    知上訴人參加區分所有權人會議，上訴人自無須繳納系爭管
    理費，況上訴人未曾使用系爭房屋及車位，得請求酌減三分
    之一之管理費。被上訴人則主張系爭公寓大樓地下室門鎖、
    大門門鎖、遙控器部分，因損壞才由被上訴人更新，以上更
    新都有對社區住戶公告，否認有禁止上訴人進出大門，並無
    妨礙上訴人之自由，被上訴人基於保障住戶安全之理由，要
    求上訴人出示證件並無錯誤，上訴人請求酌減三分之一管理
    費，未經住戶區分所有權人會議決議，管委會沒有權限同意
    ，且目前規約並沒有空屋打折的條款。經查上訴人前詞所辯
    ：被上訴人管理之公寓大廈之大門及地下室門鎖均遭置換，
    且禁止上訴人進出，上訴人既無法進入使用系爭房屋及車位
    ，亦未能使用公用或約定公用部分，且被上訴人未盡管理之
    責，使系爭房屋內之樹木遭砍除，亦從未通知上訴人參加區
    分所有權人會議，況上訴人未曾使用系爭房屋及車位，得請
    求酌減三分之一之管理費等情，核均屬社區內部管理之問題
    ，與上訴人應繳納之管理費義務並無對價性，上訴人如有疑
    義，自應積極參與管理組織，介入管理以求改善，惟上訴人
    不得以此免除其繳納管理費之義務，是上訴人猶執前詞拒絕
    繳納管理費，顯無理由。
四、綜前所述，原審判決命上訴人應給付被上訴人新臺幣一十七
    萬五千五百元，及自九十四年五月六日起至清償日止，按年
    息百分之五計算之利息，依前所述，經核於法要無不合，應
    予維持，上訴人猶執前詞，指摘原判決不當，求予廢棄改判
    ，為無理由，應予駁回。
五、本件事實已臻明確，兩造其餘攻擊防禦方法，均與本案判決
    結果不生影響，爰不予逐一論述，併此敘明。
陸、據上論結，本件上訴為無理由，依民事訴訟法第四百三十六
    條之一第三項、第四百四十九條第一項、第四百五十四條第
    一項前段、第二項前段、第七十八條，判決如主文。
中    華    民    國    95    年    3    月    14    日
                  民事第二庭    審判長法  官  許冰芬
                                      法  官  涂秀玲
                                      法  官  呂明坤
上正本證明與原本無異。
不得上訴。
中    華    民    國    95    年    3    月    14    日
                                      書記官
附件：
臺灣臺中地方法院豐原簡易庭民事判決    94年度豐簡字第385號
原      告  鼎廬一期管理委員會
法定代理人  乙○○
訴訟代理人  楊玉藻
被      告  丙○○即蔡淑卉
當事人間給付管理費事件，本院於民國九十四年九月二十日言詞
辯論終結，判決如下：
    主    文
被告應給付原告新台幣壹拾柒萬伍仟伍佰元，及自民國九十四年
五月六日起至清償日止，按年息百分之五計算之利息。
訴訟費用新台幣壹仟捌佰捌拾元由被告負擔。
本判決得假執行。
    事實及理由
一、原告之聲明：如主文第一項所示。
二、事實摘要：
（一）原告主張：被告係位於台中縣大雅鄉○○路○段一一三巷
      十九號一樓之十九房屋之區分所有權人，負有繳交管理費
      之義務，惟自於民國（下同）八十四年七月起即拒不履行
      繳交管理費之義務，其間迭經原告催繳無效，原告乃於九
      十四年四月二十七日以存證信函再度催告，被告仍拒不給
      付，爰起訴請求判決如聲明所示。
（二）被告辯稱：被告並未收到原告之催告信函；原告請求滯納
      金，於法不合；被告購買系爭房屋後，並未居住，原告未
      盡管理之責，任由社區住戶蔡文富擅接被告房屋之水管，
      使被告權益受損，嗣又禁止被告委託之售屋人員進入房屋
      內，且被告於上開社區地下室有一車位使用權，亦遭禁止
      使用，是被告自得拒付管理費；況原告之前主委王渤海有
      同意以半價繳納管理費；原告催繳之管理費，因屬民法第
      一百二十六條之不及一年之定期給付債權，故已罹時效等
      語。
三、法院之判斷：
（一）被告經合法通知未於最後言詞辯論期日到場，查無民事訴
      訟法第三百八十六條所列各款情形，依原告聲請，由其一
      造辯論而為判決。
（二）原告之法定代理人原為王思佳，嗣改為乙○○，並聲明承
      受訴訟，應予准許。
（三）原告主張之事實業據其提出與事實相符之存證信函、建物
      登記謄本、被告積欠管理費金額及計算方式一覽表、公寓
      大廈管理組織報備證明、區分所有權人會議紀錄、住戶規
      約、管理費收支辦法、等為證，被告對於原告主張被告所
      積欠管理費之數額乙節，並不爭執，堪信原告主張為真實
      。
（四）雖被告以前揭辯詞置辯，經查：(1)被告於九十四年六月十
      五日答辯狀內載：被告戶籍設於高雄縣仁武鄉文武里新庄
      巷四七之四號，有該答辯狀附卷可稽，而原告之催告信函
      亦寄至高雄縣仁武鄉文武里新庄巷四七之四號，二者地址
      相符，是被告辯稱原告未為合法催告云云，為不可採；(2)
      又原告既已為催告，則原告請求自催告後之九十四年五月
      六日起至清償日止之法定遲延利息（即按年息百分之五計
      算之利息），於法並無不合；(3)又被告辯稱：被告購買系
      爭房屋後，並未居住，原告未盡管理之責，任由社區住戶
      蔡文富擅接被告房屋之水管，使被告權益受損云云，惟查
      ，被告曾就訴外人蔡文富擅接被告房屋之水管使用乙情，
      向臺灣臺中地方法院檢察署提出竊盜告訴，惟經檢察官以
      查無證據可資證明蔡文富犯罪為由，而處分不起訴等情，
      業經本院調取八十四年度偵字第一四０九二號竊盜案卷查
      閱無誤，而被告亦未舉證以實其說，自非可採；(4)又被告
      辯稱：原告禁止被告委託之售屋人員進入房屋內，且被告
      於上開社區地下室有一車位使用權，亦遭禁止使用云云，
      此為原告所否認，被告復未舉證以實其說，即非可取；(5)
      至於被告辯稱：原告之前主委王渤海有同意以半價繳納管
      理費云云，此為原告所否認，被告並未舉證證明確有此事
      實，況被告亦未提出本件確有同意被告以半價繳納管理費
      之相關會議紀錄，是被告此辯亦不足採。(6)末查，被告辯
      稱：原告催繳之管理費，因屬民法第一百二十六條之不及
      一年之定期給付債權，故已罹時效云云，惟查，公寓大廈
      需要長期性、持續性之經營，且隨管理上之需要，得經住
      戶區分所有權人會議決議增減收取管理費用金額，故其性
      質上自非屬「不及一年之定期給付債權」，是被告所辯亦
      非可採。
（五）從而，原告依據公寓大廈管理條例第二十一條規定請求被
      告給付如主文第一項所示之金額及法定遲延利息，即屬正
      當，應予准許。
（六）本件訴訟係適用簡易程序所為被告敗訴之判決，依民事訴
      訟法第三百八十九條第一項第三款規定，應依職權宣告假
      執行。
四、據上論結：本件原告之訴為有理由，依民事訴訟法第三百八
    十五條第一項前段、第七十八條、第三百八十九條第一項第
    三款，判決如主文。
中    華    民    國    94    年    9    月     29    日
                          臺灣臺中地方法院豐原簡易庭
                                    法  官   張國華


司法院資訊處製作；財團法人民間司法改革基金會備份。
